【裁判字號】    97,上訴,3818
【裁判日期】    980630
【裁判案由】    毒品危害防制條例
【裁判全文】
臺灣高等法院刑事判決                97年度上訴字第3818號
上  訴  人  臺灣板橋地方法院檢察署檢察官
上  訴  人
即  被  告  甲○○
                    3
                    （現羈押於臺灣臺北看守所）
選任辯護人  陳雅萍律師
上列上訴人因被告違反毒品危害防制條例案件，不服臺灣板橋地
方法院97年度訴字第1103號，中華民國97年7月17日第一審判決
（起訴案號：臺灣板橋地方法院檢察署96年度偵字第26800號）
，提起上訴，本院判決如下：
    主  文
上訴駁回。
    事  實
一、甲○○（持有第一級毒品罪部分，原審判處有期徒刑3月，
    經上訴本院後，撤回上訴而確定）明知甲基安非他命為毒品
    危害防制條例所規定之第二級毒品，不得販賣，詎竟基於販
    賣第二級毒品甲基安非他命之犯意，先以每次新臺幣（下同
    ）8,000元之代價，向綽號「阿妹」之人販入甲基安非他命
    4.2公克後，再以0000000000號行動電話為聯絡工具，於96
    年9月24日下午2時15分許，在臺北縣蘆洲市○○路26巷67號
    10樓E室住處，以甲基安非他命1小包（0.5公克）2,500元之
    代價出售予丙○○。又於96年10月19日上午2時14分許，在
    同上址住處，以甲基安非他命1小包（約0.2公克）1,000元
    之代價出售予乙○○。嗣經警於96年10月31日下午6時30分
    許，在其上開臺北縣蘆洲住處查獲，並扣得甲基安非他命9
    包（共淨重5.68公克）、吸食器1組、分裝袋3大包（共95個
    ）及0000000000、0000000000及0000000000號行動電話（均
    含SI M卡）等物。
二、案經臺北縣政府警察局中和分局報由臺灣板橋地方法院檢察
    署檢察官偵查起訴。
    理  由
壹、有罪部分：
一、證據能力部分：
（一）按「被告以外之人於審判外之言詞或書面陳述，除法律有
      規定者外，不得作為證據」；「被告以外之人於偵查中向
      檢察官所為之陳述，除顯有不可信之情況者外，得為證據
      」；「被告以外之人於檢察事務官、司法警察官或司法警
      察調查中所為之陳述，與審判中不符時，其先前之陳述具
      有較可信之特別情況，且為證明犯罪事實存否所必要者，
      得為證據」，刑事訴訟法第159條第1項、第159條之1第2
      項、第159條之2分別定有明文。本件所引用之證人丙○○
      、乙○○於偵查中在檢察官訊問時之證述，因檢察官偵查
      中向被告以外之人所取得之陳述，原則上均能遵守法律規
      定，不致違法取供，其可信度極高，故被告以外之人前於
      偵查中已具結而為證述，除反對該項供述得具有證據能力
      之一方，已釋明顯有不可信之情況外，均應認為有證據能
      力。又證人丙○○於警詢中之證述，其性質雖屬傳聞證據
      ，然證人丙○○於警詢中之供述並非非法取得，且其業於
      原審及本院審理時具結作證，接受交互詰問完畢，則被告
      甲○○於訴訟上之程序權，已受保障，是證人丙○○之前
      開供述，其瑕疵即經補正，而具證據能力得作為其於審判
      期日所為證言之補強。至證人乙○○於警詢時之陳述，經
      查雖與其後於原審之證述情節有異，然證人於警詢之陳述
      既係於第一時間為警拘提到案後即製作之筆錄，且與偵查
      中證述之情節互核一致，自可徵證人在審判中之證述情節
      ，顯係迴護被告之詞不足採信（詳後述）。從而，證人乙○○於警詢之陳述不僅具較可信之特別情況，且亦為證明
      犯罪事實存否所必要者，自有證據能力。
（二）另本件其他認定被告犯罪事實所引之證據，則均未據被告
      及辯護人否認其證據能力，且迄於本院言詞辯論終結前亦
      均未聲明異議，是亦均有證據能力，附此敘明。
二、認定事實所憑證據及理由：
    訊據上訴人即被告甲○○堅詞否認涉有販賣第二級毒品犯行
    ，並辯稱：其係與丙○○合資向他人購買安非他命，這樣比
    較便宜，並沒有賺他的錢，乙○○部分則係免費提供請其施
    用云云。惟查：
（一）證人丙○○迭於警詢、偵查及原審均證稱：我以2,500元
      之代價向被告購得甲基安非他命約0.5公克，他在集賢路
      附近之住處交毒品給我，我是以0000000000號行動電話撥
      打被告之0000000000號行動電話聯絡等語（見偵查卷第10
      2至106、113頁；原審卷第53至55頁）。又被告亦坦承000
      0000000號行動電話為其所有，且依卷附門號0000000000
      號行動電話之監聽譯文，被告與證人丙○○所使用之0000
      0000 00號行動電話於96年9月24日復有以下之對話：12
      時17分09秒：「（張）我這有兩種好的要給你看。（徐）
      我幫小孩洗完澡再過去」；14時0分19秒：「（張）我
      留兩個給你，很好的你要帶錢過來，我等一下我朋友要來
      ，你到樓下我拿下去給你。（徐）好」；14時02分44秒
      （徐改以0000000000號電話通話）：「（徐）你剛說我要
      給你多少？（張）我要拿兩個給你，你之前寄在我這25，
      你再拿35給我就可以了，看你還有要寄否，如果有就多拿
      一些。（徐）好；14時15分40秒：「（張）到了直接上
      來。（徐）我還沒到，我在集賢路上。（張）好」等語（
      見偵查卷107、108頁）。而證人丙○○於原審亦明確證稱
      上開對話即係其向被告購買安非他命無訛（見原審卷第54
      頁）。是以，被告前揭所辯：其係與丙○○合資向他人購
      買安非他命云云，無非矯飾圖卸之詞，不足為採，其犯行
      要堪認定，已然無疑。至證人丙○○曾於原審及嗣於本院
      含糊其詞所為：我不太曉得，我應該是與被告合資購買毒
      品云云（見原審卷第53至56頁、本院卷第154頁）等證述
      ，則顯係避重就輕，意圖迴護被告之詞，自不足採信。
（二）證人乙○○於警詢時證稱：96年10月中旬在蘆洲市被告住
      處樓下，以1,000元購買0.2公克安非他命（見偵查卷第12
      7頁）；於偵查時證稱：我用0000000000號行動電話撥打
      被告之0000000000號行動電話聯絡。96年10月19日當天向
      被告買1,000元安非他命，他在他蘆洲家給我1小包等語（
      見偵查卷第132頁）。且依卷附門號0000000000號行動電
      話之監聽譯文，被告與證人乙○○所使用之0000000000號
      行動電話於96年10月19日亦有以下之對話：02時14分38
      秒：「（李）我在樓下。（張）要多少？（李）一張。（
      張）好，我叫人家拿下去給你」；02時15分22秒：「（
      李）我可以上去否？我球阿破掉了。（張）不行，上次太
      吵，就被房東罵了，我拿下去給妳」等語（見偵查卷第82
      -2、83頁。而上開對話經送法務部調查局鑑定結果，雖因
      可供比對語句字數不足而無法辨識是否即為證人乙○○與
      被告之對話（見本院卷第114頁，法務部調查局98年3月26
      日調科參字第09800207300號函），然該電話監聽譯文內
      容既經證人乙○○於偵查時明確證述：該次是我向被告買
      1,000元安非他命，他在他蘆洲家給我1小包等語在卷（見
      偵查卷第132頁），且核與證人乙○○於警詢時證述之情
      節相符，自堪信為真實。至證人乙○○嗣於原審雖翻異前
      述，改口證稱：我並未向被告購買安非他命，警詢及偵查
      所述是不實的，是警察叫我筆錄簽一簽就可以回家了；電
      話譯文的內容是我朋友叫娃娃借我電話去打的，不是我打
      的云云，惟證人既又稱不知「娃娃」之真實姓名，則是否
      確有此人，已非無疑。且經原審審判長當庭諭知撥放偵訊
      錄影光碟，亦未見證人於偵查中之陳述有何異狀，是證人
      乙○○於原審所為翻異之證言，亦顯係意圖迴護被告之詞
      ，自難採信。
（三）本案並有扣案之甲基安非他命共9包（台灣檢驗科技股份
      有限公司96年11月20日濫用藥物檢驗報告，共淨重5.68公
      克；因鑑驗使用0.017公克，餘5.663公克，見偵查卷第11
      9頁）、0000000000號行動電話（含SIM卡）等扣案可資佐
      證。本件事證明確，被告販賣第二級毒品犯行洵堪認定，
      應依法論科。證人乙○○，經本院多次傳喚，證人乙○○
      雖均未到庭，惟本件事證既已臻明確，自無再行繼續傳喚
      之必要，併此敘明。
三、核被告甲○○所為，係犯毒品危害防制條例第4條第2項之販
    賣第二級毒品罪。其持有第二級毒品之低度行為應為其販賣
    毒品之高度行為所吸收，不另論罪。被告所犯上開兩次販賣
    第二級毒品罪間，犯意各別，行為互殊，應分論併罰。
四、原審以被告所犯上開2罪事證明確，適用毒品危害防制條例
    第4條第2項、第18條第1項前段、第19條第1項，刑法第11條
    前段、第51條第5款等規定，並審酌被告明知甲基安非他命
    對於人體有所危害，竟圖一己之私利而販賣甲基安非他命，
    輕則戕害他人身心，重則引發社會更多各種犯罪，影響國民
    身心健康及社會風氣頗深，兼衡其素行、販賣第二級毒品之
    數量及否認販賣第二級毒品之犯後態度等一切情狀，就其2
    次販賣第二級毒品罪各量處有期徒刑7年4月，並與已確定之
    持有第一級毒品罪所處有期徒刑3月之刑，定應執行刑為有
    期徒刑10年，復說明扣案之第二級毒品甲基安非他命9包（
    共淨重5.68公克；因鑑驗使用0.017公克，餘5.663公克），
    除鑑驗部分之毒品已滅失無庸諭知外，其餘毒品與包裝袋難
    以完全析離，均依毒品危害防制條例第18條第1項前段之規
    定沒收銷燬之。又分裝袋3大包（共95個）及0000000000 號
    行動電話（含SIM卡）1支，為被告所有供販賣毒品所用之物
    ，依毒品危害防制條例第19條第1項規定宣告沒收。再被告
    販賣第二級毒品所得各2,500元、1,000元，為其因本件犯罪
    所得之財物，亦應依同條例第19條第1項規定沒收之，如全
    部或一部不能沒收時，以其財產抵償之。至其餘扣案之吸食
    器及0000000000、0000000000號行動電話（均含SIM卡），
    與本件被告販賣第二級毒品犯行無涉，不予宣告沒收。核認
    事用法並無違誤，量刑亦屬適當，被告上訴意旨否認犯罪，
    為無理由，其上訴應予駁回。
貳、無罪部分：
一、公訴意旨另以：被告甲○○除前開判決有罪部分外，另自96
    年4月間起，在臺北縣蘆洲市○○路附近，以2,500元之代價
    ，出售甲基安非他命0.5公克7次予丙○○。另自96年10月間
    起，在臺北縣蘆洲市○○路附近，以1,000元之代價，出售
    甲基安非他命0.1-0.2公克5次予乙○○。因認被告此部分所
    為，亦係犯毒品危害防制條例第4條第2項之販賣第二級毒品
    罪。
二、按犯罪事實應依證據認定之，無證據不得認定犯罪事實，刑
    事訴訟法第154條第2項定有明文。次按認定不利於被告之事
    實須依積極證據，苟積極證據不足為不利於被告事實之認定
    時，即應為有利於被告之認定（最高法院30台上字第816號
    判例意旨參照）；檢察官對於起訴之犯罪事實，倘其所提出
    之證據，不足為被告有罪之積極證明，或其指出之證明方法
    ，無從說服法院以形成被告有罪之心證，基於無罪推定之原
    則，自應為被告無罪判決之諭知（最高法院92年台上字第12
    8號判例意旨參照）。
三、起訴意旨認被告涉犯上開販賣第二級毒品罪嫌，無非係以：
    證人丙○○、乙○○於警詢、偵查中之證述，被告使用行動
    電話之監聽譯文，及扣案甲基安非他命9包（共淨重5.68公
    克）、吸食器1組、分裝袋3大包（共95個）及0000000000、
    0000000000及000 0000000號行動電話（含SIM卡）等物，為
    其主要論據。
四、訊據被告堅詞否認涉有上開販賣第二級毒品甲基安非他命犯
    行。經查：
（一）證人丙○○雖於警詢、偵查、原審及本院審理中均證稱向
      被告購買甲基安非他命等情不諱。惟除上開經本院認定有
      罪之部分外，丙○○於警詢時稱：向被告買安非他命5至
      10次左右。96年4月、5月、7月、8月中旬、9月底向被告
      購買每次2,500元，重量不知（見偵查卷第103至106頁）
      。於偵查時證稱：我96年4月間開始向被告購買，買7次，
      每次2,500元，他給我1小包約0.5公克（偵查卷第113頁）
      。於原審先則證稱：向被告買過3、4次安非他命，每次約
      2,000元。繼而經檢察官提示偵查中所言，證人又改稱：5
      、6、7、8、9月有找過被告買安非他命，其中有1個月找
      過2次，約有6次，每次價錢2,000至2,500元間。我4月份
      剛生小孩，5月滿月後才向被告買安非他命，之前說4月份
      應該有誤（見原審卷第53至54頁）。嗣於本院又改口稱：
      我有跟被告拿過安非他命5、6次，每次1小包，約2,000元
      左右，時間是在96年5到8月間（見本院卷第153至154頁）
      等語。是證人丙○○就此部分向被告購買安非他命之時間
      、次數、金額等，先後證述均有歧異，又就各該次詳細之
      時間、金額及數量，亦付之闕如，實難逕以證人此部分有
      瑕疵之指述而為認定被告此部分販賣第二級毒品之犯行。
      況此部分除證人丙○○之指述外，並無電話監聽譯文或其
      餘證據可資佐證。而起訴意旨所舉證據，亦不能資以佐證
      此部分被告販賣第二級毒品之犯行，不能證明被告此部分
      犯罪。
（二）又證人乙○○於警詢及偵查中雖證稱：於96年10月間開始
      向被告購買過安非他命5、6次等語（見偵查卷第127、132
      頁）。然證人乙○○嗣於原審則完全否認上情，證稱並未
      向被告購買任何安非他命云云。雖就本院前開認定有罪之
      部分，證人乙○○於原審之證述不足採信，已如前述。惟
      就其餘起訴被告販賣甲基安非他命予乙○○部分，證人就
      向被告購買安非他命之詳細時間、次數、金額、數量等部
      分，所述均甚為空泛，況此部分除證人乙○○之上開指述
      外，並無電話監聽譯文或其餘證據可資佐證。而起訴意旨
      所舉前開證據，亦不能資以佐證此部分被告販賣第二級毒
      品之犯行，不能證明被告此部分犯罪。
五、綜上所述，起訴意旨此部分被告販賣第二級毒品之罪嫌，因
    檢察官所舉積極證據，尚無從使法院確信被告有此部分犯行
    成立，而有合理懷疑之處。此外，復查無其他積極證據足資
    證明被告涉有此部分犯行，自屬不能證明被告有此部分犯罪
    。從而，此部分原審為被告無罪之諭知，核無不當。檢察官
    上訴，仍執陳詞，以證人丙○○、乙○○證詞具可信性，指
    摘原判決不當，本院認檢察官此部分上訴，為無理由，亦應
    予駁回。
據上論斷，應依刑事訴訟法第368條，判決如主文。
本案經檢察官劉文水到庭執行職務。
中    華    民    國    98    年    6     月    30    日
                  刑事第一庭審判長法  官  葉騰瑞
                                  法  官  莊明彰
                                  法  官  王炳梁
以上正本證明與原本無異。
如不服本判決，應於收受送達後10日內向本院提出上訴書狀，其
未敘述上訴之理由者並得於提起上訴後10日內向本院補提理由書
（均須按他造當事人之人數附繕本）「切勿逕送上級法院」。
                                  書記官  陳佳伶
中    華    民    國    98    年    6     月    30    日
附錄本案論罪科刑法條全文：
毒品危害防制條例第4條：
製造、運輸、販賣第一級毒品者，處死刑或無期徒刑；處無期徒
刑者，得併科新臺幣1千萬元以下罰金。
製造、運輸、販賣第二級毒品者，處無期徒刑或7年以上有期徒
刑，得併科新臺幣7百萬元以下罰金。
製造、運輸、販賣第三級毒品者，處5年以上有期徒刑，得併科
新臺幣5百萬元以下罰金。
製造、運輸、販賣第四級毒品者，處3年以上10年以下有期徒刑
，得併科新臺幣3百萬元以下罰金。
製造、運輸、販賣專供製造或施用毒品之器具者，處1年以上7
年以下有期徒刑，得併科新臺幣1百萬元以下罰金。
前五項之未遂犯罰之。


司法院資訊處製作；財團法人民間司法改革基金會備份。
